臺灣士林地方法院小額民事判決
111年度勞小字第4號
原      告  陳室良  
訴訟代理人  吳龍偉律師
被      告  林見峰  
訴訟代理人  易定芳律師
複代理人    張錦春  
上列當事人間請求給付薪資扣押款事件，本院於民國111年7月8
日言詞辯論終結，判決如下：
    主  文
被告應提繳新臺幣35,976元至勞工保險局設立之原告勞工退休金
個人專戶。
原告其餘之訴駁回。
訴訟費用新臺幣1,000元，其中新臺幣390元由被告負擔，餘由原
告負擔。
本判決原告勝訴部分得假執行，但若被告以新臺幣35,976元為原
告預供擔保，得免為假執行。
原告假執行之聲請駁回。
    事實及理由
壹、程序部分：
    按小額訴訟之訴狀送達後，原告不得將原訴變更或追加他訴
    ，但擴張或減縮應受判決事項之聲明者，不在此限，民事訴
    訟法第436條之23、第436條第2項、第255條第1項第3款有明
    文。又按不變更訴訟標的，而補充或更正事實上或法律上之
    陳述者，非為訴之變更或追加，亦為民事訴訟法第256條所
    明定。原告起訴原聲明請求被告給付新臺幣（下同）96,263
    元。嗣於審理中更正其聲明為（見本院卷第65頁）：（一）
    被告應給付原告56,083元，及自起訴狀繕本送達翌日起至清
    償日止，按週年利率5%計算之利息。（二）被告應提繳35,9
    76元至勞工保險局設立之原告勞工退休金個人專戶。（三）
    就聲明第1項願供擔保，請准宣告假執行。核原告聲明之變
    更屬應受判決事項之減縮及補充或更正法律上陳述，自應准
    許。
貳、實體部分：
一、原告主張：原告自民國104年11月1日起受僱於被告，擔任被
    告所成立之中野製藥台北分公司發展部經理，負責美髮產品
    之銷售，約定工資為每月33,000元，另外依原告業績按月發
    給業績獎金。後被告於105年11月30日終止其與訴外人艾爾
    柏娜公司之經銷合約而歇業，並終止對原告之僱用。然被告
    未給付原告資遣費25,141元及預告工資30,942元。又被告於
    原告任職期間，未提繳退休金至原告勞工退休金個人專戶35
    ,976元。爰依雙方勞動契約提起本件訴訟等語。並聲明：如
    前述變更後聲明。
二、被告則以：兩造係共同合作銷售艾爾柏娜公司所代理之日本
    商中野製藥公司戈久髮品類商品，由被告負責與艾爾柏娜公
    司接洽，兩造約定由被告提供原告每月33,000元予原告，再
    依銷售業績核算獎金，被告所匯款予原告之款項為業務合作
    之獎金。原告係自行在美髮公會投保。故被告並無僱用原告
    之事實等語，以資抗辯。並聲明：駁回原告之訴。
三、本院之判斷：
（一）按勞動契約：指約定勞雇關係而具有從屬性之契約，勞動
      基準法第2條第6款定有明文。而勞工與雇主間之從屬性通
      常具有：1.人格從屬性：即受僱人在雇主企業組織內，對
      自己作息時間不能自由支配，勞務給付之具體詳細內容非
      由勞務提供者決定，而是由勞務受領者決定，受僱人需服
      從雇主權威，並有接受懲戒或制裁之義務。2.經濟上從屬
      性：即受僱人並非為自己之營業勞動而是從屬於他人，為
      該他人之目的而勞動，受僱人不能用指揮性、計劃性或創
      作性方法對自己所從事工作加以影響。3.組織上從屬性：
      受僱人完全被納入雇主之生產組織與經濟結構體系內，並
      與同僚間居於分工合作狀態。是否具備使用從屬關係，須
      以提供勞務時有無時間、場所之拘束性，以及對勞務給付
      方法之規制程度，雇主有無一般指揮監督權等為中心，再
      參酌勞務提供有無代替性，報酬對勞動本身是否具對價性
      等因素，作一綜合判斷。而勞動契約之特性為勞工為獲得
      報酬而提供勞務，雇主則以報酬換取勞工之勞動力，並得
      指揮監督勞工給付勞務，勞工所獲給付之報酬是勞務本身
      之對價，並非勞務所生成果之對價。再者，契約類型是否
      為勞動基準法第2條第6款所稱勞動契約，應就個案事實及
      整體契約內容，按勞務契約之類型特徵，依勞務債務人與
      勞務債權人間之從屬性程度之高低判斷之，即應視勞務債
      務人得否自由決定勞務給付之方式，並自行負擔業務風險
      以為斷。如勞務債務人就其實質上從事勞務活動及工作時
      間得以自由決定，其報酬給付方式並無底薪及一定業績之
      要求，係自行負擔業務之風險，則其與所屬勞務債權人間
      之從屬性程度不高，尚難認屬上開規定所稱勞動契約（司
      法院大法官會議釋字第740號解釋意旨及最高法院106年度
      台上字第301號判決意旨參照）。
（二）原告主張其受僱於被告，並提出薪資帳戶收款明細、任職期間的銷貨單暨換貨申請單、辦公室印刷物簽收單、被告僱用員工之薪資檔案（見本院卷第19頁至31頁、第51頁至57頁）經查，觀諸業務換貨申請表，係業務LEO（即原告）換貨時填載該表，由被告在「主管簽核」欄簽名，可知原告出貨予客戶後，經客戶提出換貨要求，原告須經主管即被告同意後始能換貨。亦即，原告就貨物之銷售及退換貨事宜，均受被告之指揮，已符合人格從屬性之要件。其次，前開業務換貨申請表上記載營業主體為「廊革」，而「廊革」為被告於105年2月24日申請註冊使用之商標，被告並以此商標對外進行報價或從事採購，此有商標單筆詳細報表、廊革報價單、報價單等件在卷可佐（見本院卷第99頁至103頁），可見原告係在被告所建立的「廊革公司」組織下從事銷售業務，具有組織上的從屬性。又被告自104年11月起至105年11月止，均按月以現金交付或銀行轉帳方式支付原告3萬餘元至8萬餘元款項，其中有數個月均為33,000元、38,000元等整數金額，與一般受僱勞工按月支領固定薪資情形相符，被告雖稱其係提供原告每月33,000元予原告，再依原告銷售業績核算獎金等語，然被告就此並未提出證據佐證，已無法逕採信為真。且若兩造係合作關係，被告亦未說明並舉證，何以原告並無負擔營業成本或承擔虧損風險的情形，而僅支領業績獎金，是應認原告所支領款項係屬工資，且無需負擔被告經營之「廊革公司」之經營盈虧責任，足見原告之勞動係依附於被告營業之從屬性質，兩造間亦有經濟上從屬性。綜上所述，原告係基於人格、經濟及組織之高度從屬性而為被告提供勞務，依前述說明，兩造間應屬勞動基準法之勞動契約關係，被告辯稱兩造間係業務合作關係，當不足採。
（三）原告主張被告於105年11月30日因其與訴外人艾爾柏娜公
      司之經銷合約終止而歇業，被告並終止對原告之僱用，然
      被告未給付原告資遣費25,141元及預告工資30,942元等語
      。查，被告就此已否認其事，而原告本件所提之證據，要
      僅能認定原告受僱於被告之事實，但尚無從認定原告所稱
      被告經營之公司歇業，以及被告以此事由終止勞動契約之
      事實，此外，原告並未再舉證以佐其實，則難認原告係因
      上開事由而離職，其請求被告給付資遣費及預告工資，自
      屬無據。
（四）原告主張被告於原告任職期間，未提繳退休金至原告勞工
      退休金個人專戶等語。按雇主應為適用勞工退休金條例之
      勞工，按月提繳退休金，儲存於勞工保險局設立之勞工退
      休金個人專戶。雇主每月負擔之勞工退休金提繳率，不得
      低於勞工每月工資百分之6，勞工退休金條例第6條第1項
      、第14條第1項分別定有明文。依同條例第31條第1項規定
      ，雇主未依該條例之規定按月提繳或足額提繳勞工退休金
      ，致勞工受有損害者，勞工得向雇主請求損害賠償。是以
      ，該專戶內之本金及累積收益屬勞工所有，僅於未符合同
      條例第24條第1項所定請領退休金規定之前，不得領取。
      從而雇主未依該條例之規定，按月提繳或足額提繳勞工退
      休金者，將減損勞工退休金專戶之本金及累積收益，勞工
      之財產受有損害，自得依該條例第31條第1項規定請求損
      害賠償；於勞工尚不得請領退休金之情形，亦得請求雇主
      將未提繳或未足額提繳之金額繳納至其退休金專戶。經查
      ，兩造間為勞動契約關係，已如前述，故被告於原告任職
      期間本應依前述規定，按月提繳退休金至原告設於勞工保
      險局之勞工退休金個人專戶內。又原告自104年11月起至1
      05年11月止各月之工資數額如附表所示，此有原告提出存
      款交易明細在卷可佐（見本院卷第21頁至25頁），以此計
      算被告應提繳之退休金數額如附表所示，總數為35,976元
      。然被告並未提繳，是原告請求被告應提繳35,976元至原
      告設於勞工保險局之勞工退休金個人專戶，核屬有據。
四、從而，原告依勞工退休金條例第31條第1項規定，請求被告
    提繳35,976元至勞工保險局設立之原告勞工退休金個人專戶
    部分，為有理由，應予准許，逾此範圍，為無理由，應予駁
    回。原告之敗訴部分，其假執行之聲請，亦失其依據，應併
    予駁回。又本件係勞工之給付請求，為雇主敗訴之部分，依
    勞動事件法第44條第1項規定，應依職權宣告假執行，並依
    同條第2項規定，職權宣告被告預供擔保後，得免為假執行
    。
五、訴訟費用負擔之依據：民事訴訟法第79條。並確定訴訟費用
    額為1,000元（第一審裁判費），其中390元由被告負擔，餘
    由原告負擔。
中 　華　　民　　國　　111 　年　　7  　月　  25    日
　　            勞動法庭    法　官　林銘宏
本件為正本係照原本作成。
如不服本判決，應於送達後20日內，向本院提出上訴狀並應記載
上訴理由，表明關於原判決所違背之法令及其具體內容與依訴訟
資料可認為原判決有違背法令之具體事實，如於本判決宣示後送
達前提起上訴者，應於判決送達後20日內補提上訴理由書（須附
繕本）。
中 　華　　民　　國　　111 　年　　7  　月　  25    日
                             書記官 許秋莉

附表：
編號 月份 原告工資 原告工資勞退級距 被告應提繳退休金 1 104年11月 33,000 33,300  1,988 2 104年12月 33,000 33,300  1,998 3 105年1月 40,209 42,000  2,520 4 105年2月 33,000 33,300   1,998 5 105年3月 38,000 38,200  2,292 6 105年4月 81,721 83,900  5,034 7 105年5月 52,285 53,000  3,180 8 105年6月 38,000 38,200 2,292 9 105年7月 38,000 38,200  2,292 10 105年8月 43,700 43,900  2,634 11 105年9月 43,795 43,900  2,634 12 105年10月 76,993 80,200  4,812 13 105年11月 38,000 38,200  2,292          合計 35,976